臺灣苗栗地方法院交通事件裁定　96年度交聲字第35號
　　原處分機關　　交通部公路總局新竹區監理所苗栗監理站
　　異　議　人
　　即受處分人　　正欣汽車貨運股份有限公司
　　法定代理人　　甲○○
上列異議人即受處分人因違反道路交通管理處罰條例案件，對於
交通部公路總局新竹區監理所苗栗監理站民國96年2 月8 日以竹
監苗字第裁54-JA0000000號所為之處分，聲明異議，本院裁定如
下：
    主  文
原處分撤銷。
正欣汽車貨運股份有限公司不罰。
    理  由
一、按汽車有下列情形之一者，處汽車所有人新臺幣三千六百元
    以上一萬零八百元以下罰鍰，並禁止其行駛：四、使用吊銷
    、註銷之牌照行駛。道路交通管理處罰條例第12條第1 項第
    4 款定有明文。在95年12月29日修正前「違反道路交通管理
    事件統一裁罰基準及處理細則第11條第1 項第1 款規定：
    對於違反本條例之行為，應按其違反條款規定之受處罰對象
    ，填製舉發違反道路交通管理事件通知單（以下簡稱通知單
    ），並於被通知人欄予以勾記，其通知聯依下列規定辦理：
    一　當場舉發者，被查獲之行為人為受處分人時，駕駛人姓
    名欄，應註明其姓名後，交付該行為人簽名或蓋章收受之；
    拒絕簽章者，並記明其事由，視為已收受；受處分人非該當
    場被查獲之行為人時，除應填寫駕駛人資料外，並應填載查
    明之受處分之姓名或名稱、地址、車牌號碼及車輛種類等資
    料，再交付被查獲之行為人代收。但經被查獲之行為人拒絕
    代收者，舉發機關應另行送達之。（民國95年12月29日修正
    為二、受處分人非該當場被查獲之駕駛人或行為人，舉發機
    關應另行送達之。）
二、原處分機關認受處分人即異議人正欣汽車貨運股份有限公司
    所有車牌號碼430-GF號營業貨運曳引車，於94年7 月26日下
    午7 時55分經司機蔡世彬駕駛，行經臺16線3 公里西向，有
    使用註銷之牌照行駛之違規，，經南投縣警察局交通隊警員
    陳家輝當場製單舉發後，異議人未依限自動繳納罰鍰，原處
    分機關爰依道路交通管理處罰條例第12條第1 項第4 款規定
    ，於96年2 月8 日以竹監苗字第裁54-JA0000000號，裁罰異
    議人新台幣（下同）3,600 元在案，此有原處分機關違反道
    路交通管理事件裁決書附卷可按。
三、聲明異議意旨略以：本件違規日期為94年7 月26日，按道路
    交通管理處罰條例第90條已經逾期3 個月，不得舉發。
四、經查，本件係因司機蔡世彬駕駛異議人所有之上開營業曳引
    車附掛源聯交通有限公司所有之拖車，經原舉發機關以蔡世
    彬違規使用註銷之牌照行駛，而舉發蔡世彬、源聯交通有限
    公司違規，後經源聯交通有限公司提出聲明異議，經臺灣南
    投地方法院以95年度交聲字第279 號裁定源聯交通有限公司
    不罰，並於裁定書記載應處罰異議人，因此原處分機關於96
    年2 月8 日未經舉發，即逕行裁罰異議人3,600 元，此有南
    投縣警察局投警交字第JA0000000 號違規舉發通知單、臺灣
    南投地方法院95年度交聲字第279 號裁定書、竹監苗字第裁
    54-JA0000000號裁決書在卷足憑，因此卷內均查無有關原舉
    發機關即南投縣警察局交通隊舉發異議人違反道路通管理事
    件通知單等證據。而依據卷內警員陳家輝所製作之違規通知
    單，係舉發蔡世彬、源聯交通有限公司違規，而本件南投縣
    警察局警員陳家輝是否舉發蔡世彬、源聯交通有限公司違規
    ，未有舉發單可資證明，因此本件異議人辯稱未收到舉發單
    屬實；又異議人辯稱縱然其應負責，亦已經逾逾3 月不得舉
    發之期間部分，本院依據卷內警員陳家輝製作之舉發單，記
    載司機蔡世彬違規日期為94年7 月26日，迄今已近2 年，顯
    已經逾越3 月舉發期間，異議人所辯與法相符，應堪採信。
    按法院受理交通事件，準用刑事訴訟法之規定，道路交通管
    理處罰條例第89條前段定有明文。是最高法院76年台上字第
    4986號判例「認定犯罪事實所憑之證據，雖不以直接證據為
    限，間接證據亦包括在內。然而無論直接證據或間接證據，
    其得為訴訟上之證明者，須於通常一般之人均不致有所懷疑
    ，而得確信其為真實之程度者，始得據為有罪之認定。倘其
    證明尚未達到此一程度，而有合理之懷疑存在而無從使事實
    審法院得有罪之確信時，即應由法院為諭知被告無罪之判決
    」揭示刑事訴訟法上法院認定事實之最重要原則 (即認定被
    告有罪，就該有罪事實不能有任何之合理懷疑存在原則) ，
    於法院審理違反「道路交通管理處罰條例」案件時，亦有其
    適用。易言之，法院於審理違反「道路交通管理處罰條例」
    案件，當踐行完畢調查證據程序後，為事實之認定時，如就
    原處分機關所認定行為人之違規事實仍有合理懷疑而無法百
    分之百確信行為人確有該當於「道路交通管理處罰條例」各
    該處罰規定之構成要件事實時，此際即應依訴訟上之待證事
    實「倘有懷疑，則從被告之利益作解釋」之證據法則，作對
    受處分人有利之認定。從而，本案因欠缺舉發單佐證，並無
    證據足以認定異議人有裁決所認為之違規，原處分機關依據
    上開道路交通管理處罰條例第12條第1 項第4 款規定，遽予
    裁處異議人罰鍰新臺幣3600元，即有未洽，本件異議為有理
    由，爰撤銷原處分，另諭知異議人不罰之裁定。
五、據上論結，應依道路交通案件處理辦法第20條前段，裁定如
    主文。
中　　華　　民　　國　　96　　年　　4 　　月　　24　　日
                  交通法庭      法  官  張珈禎
以上正本證明與原本無異。
如不服本裁定應於送達後5日內向本院提出抗告狀。
                                書記官  黃雅琦
中　　華　　民　　國　　96　　年　　4 　　月　　24　　日
